【裁判字號】    95,上訴,1435
【裁判日期】    950830
【裁判案由】    偽造文書等
【裁判全文】
臺灣高等法院臺中分院刑事判決        95年度上訴字第1435號
上  訴  人  台灣台中地方法院檢察署檢察官
上  訴  人
即  被  告  乙○○
指定辯護人  本院公設辯護人  丙○○
上列上訴人因被告違反毒品危害防制條例等案件，不服台灣台中
地方法院94年度訴字第83號 ，中華民國95年4月28日第一審判決
（起訴案號：93年度偵字第18685號、第18698號），提起上訴，
本院判決如下：
    主  文
原判決關於行使偽造文書部分撤銷。
乙○○共同製造第二級毒品，未遂，累犯，處有期徒刑年捌月
。附表壹所示之物，附表貳所示偽造之「游順隆」印章、印文、
署押均沒收。
    事  實
一乙○○前於民國（下同）86年6月間，因煙毒案件，經臺灣高
  等法院高雄分院以88年度上訴字第1710號判決判處有期徒刑1
  年4月，嗣經最高法院以91年度台上字第5693號判決駁回上訴
  確定。於93年2月8日執行完畢；詎仍不知悔改，明知甲基安非
  他命係屬毒品危害防制條例第2條第2項所稱之第二級毒品，不
  得製造，竟與綽號「龍哥」之不詳姓名成年男子基於共同製造
  甲基安非他命之犯意聯絡，先由乙○○尋找製造安非他命之場
  地，於93年10月6日基於為自己不法所有之意圖及偽造私文書
  後持以行使及使公務員登載不實之犯意，冒名為「游順隆」，
  向蔣佳蓁承租臺中縣太平市○○路58號之房屋（有1、2樓，為
  蔣佳蓁之父蔣順榮所有，並由蔣順榮實際出面辦理出租手續）
  ，除於「房屋租賃契約書」上「承租人」欄處，偽簽「游順隆
  」之署名1枚外，並於「承租人」欄處及契約書上經增刪之字
  數處，利用其於不詳時、地，以不明之方式偽刻而得之「游順
  隆」印章1枚（未扣案），蓋用印文3枚，偽造完成「游順隆」
  為承租人之「房屋租賃契約書」後，與蔣順榮共同前往法院公
  證處，以同一方式，偽簽「游順隆」之署名1枚、蓋用「游順
  隆」之印文2枚，而偽造完成「游順隆」為共同請求人之「公
  證請求書」後，連同前開偽造之「房屋租賃契約書」一併向法
  院公證處提出而行使之，並於法院公證人高冠裕面前，以變易
  持有為所有之意思，行使其於87或88年間，因替綽號「阿寶」
  之友人（姓名年籍不詳）追討債務而持有之「游順隆」國民身
  分證（為游順隆因向「阿寶」借錢而質押於該處，嗣因游順隆
  未清償借款，「阿寶」乃將游順隆之國民身分證交予乙○○，
  委由其代為追討債務，惟乙○○並未尋獲游順隆，復因案入監
  執行，乃繼續持有該國民身分證），致法院公證人高冠裕陷於
  錯誤，誤以為乙○○確係游順隆本人，而將「承租人為游順隆
  」此一不實請求事項，登載於職務上掌管之公證書內，並由乙
  ○○於公證書上偽簽「游順隆」之署押及蓋用印文各1枚，另
  於公證請求書、公證書、房屋租賃契約書、授權書及印鑑證明
  等文件之騎縫處，接續蓋用「游順隆」之印文6枚），分別足
  以生損害於游順隆、蔣佳蓁、蔣順榮與法院公證處對於公證事
  項審核之正確性。乙○○則於完成前開租屋與公證手續後之不
  詳時、地，將該「游順隆」之國民身分證加以丟棄。乙○○租
  得上述租屋處後，再由乙○○與綽號「龍哥」之男子共同或分
  別購買如附表壹所示以供製造安非他命毒品之相關器具設備，
  該綽號「龍哥」之男子再於同年月17日或18日，提供已提煉過
  含有甲基安非他命成分之液體（俗稱鹵水）1瓶，供乙○○於
  該租屋處蒸煮試製，經乙○○將該瓶甲基安非他命液體倒入鍋
  中加熱後，再盛裝於鍋子內置放在冰箱冷卻結晶，復經乙○○
  取出鍋子檢視其所加溫燒熱再冷卻結晶之安非他命原料，因認
  其所製造之方法無效而將之丟棄，因而未能製成甲基安非他命
  成品，嗣為警在上開租屋處經乙○○同意搜索查獲，並扣得如
  附表壹所示之製造工具。
二案經臺南縣警察局移送臺灣臺中地方法院檢察署檢察官偵查起
  訴。
    理  由
一訊據上訴人即被告乙○○對於行使偽造私文書之事實坦承不諱
  ，核與證人蔣順榮及游順隆分別於警詢及原審證述之意旨相符
  ，並有該公證書及偽造之「房屋租賃契約書」各影本1份附卷
  可稽（附於偵字第18685號卷第43頁以下），復經原審調取93
  年度中院公字第001000003號公證卷（內有公證請求書、公證
  書、房屋租賃契約書、授權書、印鑑證明等）核閱屬實，是核
  被告之自白與事實相符。此部分事證明確。另就製造安非他命
  毒品部分：被告矢口否認有何製造第二級毒品甲基安非他命，
  辯稱：「據『龍哥』何振豪跟我說：要製造安非他命還欠麻黃
  素等重要原料，還有其他好幾項重要原料，我不知道名稱，所
  以現場應該是沒有辦法製造出安非他命」、「製造安非他命的
  部分我不懂，那是何振豪叫我作的，何振豪叫我作什麼我就作
  什麼，何振豪是配合警方的線民，他要交業績，所以就想辦法
  製造出一個業績給警方」云云。
二經查：
  (一) 本案扣得編號33號之鋼鍋1只，其內之殘留物經檢驗，確含
     有第二級毒品甲基安非他命之成分（見原審卷 (一)第126
     頁所附之法務部調查局94年6月24調科壹字第09400295220
     號函說明二），另依法務部調查局函覆之本件鑑定結果，
     認為現場查扣之物品中，可用於鹵化反應之器材有塑膠水
     桶、木杓等，用於氫化反應步驟之器材有氫氣鋼瓶、可樂
     罐、試紙、濃鹽酸等，用於純化結晶步驟之器材有冰箱、
     瓦斯爐、瓦斯罐、氯化納 (食鹽)、鋼鍋、漏網等，餘水瓢
     、塑膠盤、臉盆、漏斗等可視為盛取工具。並進一步認為
     以上器材大致已符合製造甲基安非他命所需。又警方扣得
     之編號33鋼鍋1只，其內之殘留物經檢驗，確含有第二級毒
     品甲基安非他命之成分，而被告乙○○並於警詢及台灣台
     中地方法院檢察署檢察官訊問中亦供稱：「我是在試做的
     ，我用氯化納、食鹽、水、鹽片等物用鍋子下去煮的」、
     「鍋內安非他命殘渣係『龍哥』拿一點原料給我試做，我
     在試做時殘留下來的」、「龍哥在10月17、18日左右，他
     拿一瓶礦泉水的瓶子內裝鹵水，他叫我回來用瓦斯爐煮開
     後，我將它倒在相片33號的鍋子內放在冰箱內冷卻，結果
     結冰，我拿出來退冰後全部融解，我認為是假的，就將它
     倒在排水孔，鍋子我也沒有洗，之後就被警查獲」等語，
     而被告供述之上開製作過程，核與法務部調查局前函所述
     甲基安非他命製程一致，衡情，被告如非親身製造，絕對
     無法在第一時間內完整供述上開情節，足見被告已有製造
     安非他命之著手行為，惟尚未製造完成安非他命之成品，
     殆無疑義。
   (二)被告於審理中再三抗辯遭綽號「龍哥」陷害，惟查被告如
     果根本不會製造第二級毒品甲基安非他命，綽號「龍哥」
     者焉有可能找上被告，並委其租屋及購買如此眾多的器具
     ？否則一經被告識破，綽號「龍哥」者豈不自陷於險境。
     況甲基安非他命都是經過燒烤產生煙狀後施用，施用工具
     簡單易得，用完即可丟棄。又施用第二級毒品甲基安非他
     命工具共通的特點在於器皿瓶口縮小，一則方便集中燒烤
     後的煙霧氣體以供吸食，二則不致於浪費。因此，被告如
     果單純的要施用甲基安非他命，絕無可能以開口如此大的
     鍋子作為施用工具，從而，被告事後翻異前詞辯稱在查獲
     前2天，在鍋子裡燒烤施用安非他命2.3次，那是何振豪拿
     給我的，他說工作可能有好幾天沒有睡覺，要讓我施用安
     非他命來提神，不是製造出來的安非他命云云，顯與事實
     不符，不足採信。綜上所述，本件事證明確，被告製造第
     二級毒品犯行，亦堪認定。
三核被告就製造毒品部分，係犯毒品危害防制條例第4條第2項第
  6項之罪。因尚未製造完成毒品之成品，為未遂犯，應依法減
  輕其刑，其與綽號「龍哥」間有犯意聯絡及行為分擔，為共同
  正犯。另就行使偽造文書部分：按被告乙○○於受綽號「阿寶
  」之友人之託，持游順隆之國民身分證向游順隆追討債務，因
  遍尋無著及其後入監執行等因素，而繼續持有該游順隆之國民
  身分證，未加返還，固不能認為即有侵占游順隆國民身分證之
  犯意，惟其為承租房屋及辦理公證手續，而行使該游順隆之國
  民身分證，並於其後加以丟棄，此即彰顯其自居於所有人之地
  位利用及處分該游順隆國民身分證之不法意圖，該部分核其所
  為，係犯刑法216條、第210條之行使偽造私文書罪、第335條
  第1項之普通侵占罪及第214條之使公務員登載不實罪。其為偽
  造以「游順隆」為名義之「房屋租賃契約書」與「公證請求書
  」而偽造「游順隆」之印章、印文與署押，偽造完成「房屋租
  賃契約書」與「公證請求書」後復持以行使，另為辦理公證手
  續，而於公證書與公證請求文件之騎縫處，接續偽造「游順隆
  」之署押與印文，其偽造印章、印文與署押之行為，為偽造「
  房屋租賃契約書」與「公證請求書」之部分行為，偽造「房屋
  租賃契約書」與「公證請求書」之低度行為，則應為其後行使
  之高度行為所吸收，均不另論罪。至其所犯上開4罪間，則具
  有方法與目的之牽連關係，應從一重之製造第二級毒品未遂罪
  （公訴意旨雖未就被告使公務員登載不實罪之犯行，一併追加
  起訴，惟此部分既與業經追加起訴之行使偽造私文罪及普通侵
  占罪部分，具有牽連犯之裁判上一罪關係，為起訴效力所及，
  本於審判不可分之原則，本院自應併予審理）。另被告雖於93
  年10月29日法務部調查局臺中市調查站筆錄中，陳稱：承租房
  子之費用，係由綽號「龍哥」之男子支應云云（見偵字第18
  685號卷第63頁反面），惟無從以此即認：綽號「龍哥」之男
  子，有與被告共同謀議以侵占游順隆國民身分證之方式，為冒
  名訂立租賃契約及請求公證之行為，自無從認該綽號「龍哥」
  之人，亦為被告上開犯行之共同正犯，附此敘明。而查，被告
  曾因違反槍砲彈藥刀械管制條例案件，經臺灣高等法院高雄分
  院以88年度上易字第145號判決判處有期徒刑1年6月確定後，
  送監執行，嗣於90年12月5日假釋中付保護管束出監，並於91
  年5月14日縮刑期滿未經撤銷假釋，其未執行之刑，以已執行
  論。其另曾因違反毒品危害防制條例案件，經最高法院以91年
  度台上字第5693號判決判處有期徒刑1年4月確定後，於91年11
  月12日入監執行，並於93年2月8日縮刑期滿執行完畢等情，業
  有其臺灣高等法院被告全國前案紀錄表在卷可稽。其於受有期
  徒刑之執行完畢後5年內，再犯本件有期徒刑以上之罪，為累
  犯，應依法加重其刑。並與前述製造毒品未遂犯之減刑，依先
  加後減順序為之，原審未深入詳查，就製造毒品之部分認為尚
  屬預備階段不成立犯罪因認此與起訴科刑之行使偽造私文書部
  分有牽連犯之裁判上一罪關係而不另為無罪之諭知，自有未合
  ，檢察官之上訴意旨指摘原判決不當，為有理由，應予撤銷改
  判。爰審酌被告之犯後態度及非本件製造毒品之主謀及對社會
  尚未造成實際危害等情，量處如主文所示之刑。附表壹所示之
  物應依毒品危害防制條例第19條第1項宣告沒收，附表貳所示
  偽造之「游順隆」印章、印文、署押，均應依刑法第219條，
  宣告沒收。
四查被告行為後，94年2月2日修正公布之刑法，自95年7月1日施
  行，修正後之刑法刪除第55條關於牽連犯之規定。本件被告所
  犯上開製造第二級毒品未遂罪、行使偽造私文書罪、普通侵占
  罪及使公務員登載不實罪等罪具有牽連犯之關係，依修正前即
  行為時之規定，應從一重之製造第二級毒品未遂罪處斷；依修
  正後之刑法既已刪除牽連犯之規定，則所犯上述各罪應依數罪
  併罰之規定分論併罰。比較新舊法之規定，修正後之規定並非
  較有利於被告，依刑法第2條第1項前段之規定，應適用行為時
  之法律，即適用修正前刑法第55條牽連犯之規定，從一重之製
  造第二級毒品未遂罪處斷，併予敘明。
據上論斷，應依刑事訴訟法第369條第1項前段、第364條、第299
條第1項前段，毒品危害防制條例第4條第2項、第6項、第19條第
1項，刑法第2條第1項前段 、修正前刑法第55條、第26條、第28
條、第47條，判決如主文。
本案經檢察官甲○○到庭執行職務。
中    華    民    國    95    年    8    月    30     日
            刑事第六庭  審判長法  官  李  文  雄
                              法  官  劉  連  星
                              法  官  黃  永  祥
上列正本證明與原本無異。
如不服本判決應於收受送達後十日內向本院提出上訴書狀，其未
敘述上訴之理由者並得於提起上訴後十日內向本院補提理由書（
均須按他造當事人之人數附繕本）。
                              書記官  陳  如  慧
中    華    民    國    95    年    8    月    31     日
附表壹：
┌──┬────────────────┬───────┐
│編號│   名稱                         │  數量        │
├──┼────────────────┼───────┤
│ 1  │   冰箱                         │   1台        │
├──┼────────────────┼───────┤
│ 2  │   水瓢                         │   2只        │
├──┼────────────────┼───────┤
│ 3  │   塑膠冰桶                     │   1只        │
├──┼────────────────┼───────┤
│ 4  │   木杓                         │   2只        │
├──┼────────────────┼───────┤
│ 5  │   塑膠盤                       │   4只        │
├──┼────────────────┼───────┤
│ 6  │   漏網                         │   3只        │
├──┼────────────────┼───────┤
│ 7  │   臉盆                         │   1只        │
├──┼────────────────┼───────┤
│ 8  │   塑膠水桶                     │   1只        │
├──┼────────────────┼───────┤
│ 9  │   瓦斯爐                       │   1組        │
├──┼────────────────┼───────┤
│ 10 │   瓦斯罐                       │   1瓶        │
├──┼────────────────┼───────┤
│ 11 │   電風扇                       │   1只        │
├──┼────────────────┼───────┤
│ 12 │   鋼瓶酸素調整器               │   1只        │
├──┼────────────────┼───────┤
│ 13 │   水桶（20公升）               │   1只        │
├──┼────────────────┼───────┤
│ 14 │   漏斗                         │   1只        │
├──┼────────────────┼───────┤
│ 15 │   馬達                         │   1具        │
├──┼────────────────┼───────┤
│ 16 │   氫氣鋼瓶                     │   1個        │
├──┼────────────────┼───────┤
│ 17 │   可樂罐                       │   1瓶        │
├──┼────────────────┼───────┤
│ 18 │   磅秤                         │   1個        │
├──┼────────────────┼───────┤
│ 19 │   漏網                         │   1個        │
├──┼────────────────┼───────┤
│ 20 │   水桶                         │   7個        │
├──┼────────────────┼───────┤
│ 21 │   蒸餾水瓶                     │   1個        │
├──┼────────────────┼───────┤
│ 22 │   濃鹽酸                       │   3瓶        │
├──┼────────────────┼───────┤
│ 23 │   食鹽                         │   8包        │
├──┼────────────────┼───────┤
│ 24 │   試紙                         │   10張       │
├──┼────────────────┼───────┤
│ 25 │   夾鏈袋                       │   35只       │
├──┼────────────────┼───────┤
│ 26 │   板手                         │   1支        │
├──┼────────────────┼───────┤
│ 27 │   老虎鉗                       │   2支        │
├──┼────────────────┼───────┤
│ 28 │   剪刀                         │   1支        │
├──┼────────────────┼───────┤
│ 29 │   鋸子                         │   1支        │
├──┼────────────────┼───────┤
│ 30 │   螺絲起子                     │   1支        │
├──┼────────────────┼───────┤
│ 31 │   卷尺                         │   1個        │
├──┼────────────────┼───────┤
│ 32 │   鐵鎚                         │   1支        │
├──┼────────────────┼───────┤
│ 33 │   鍋子（內含殘渣）             │   1只        │
├──┼────────────────┼───────┤
│ 34 │   木紋壁紙                     │   1卷        │
└──┴────────────────┴───────┘
附表貳：應沒收之偽造「游順隆」印章、印文與署押
┌──┬─────────┬──┬───────────┐
│編號│應沒收之偽造印章、│數量│備                  註│
│    │印文或署押        │    │                      │
├──┼─────────┼──┼───────────┤
│    │偽造之「游順隆」  │1枚 │印文如偵字第18685號卷 │
│ 1. │印章              │    │第45頁以下房屋租賃契約│
│    │                  │    │書所示                │
├──┼─────────┼──┼───────────┘
│    │偽造之「游順隆」  │20枚│附著於93年度中院公字第│
│ 2. │印文              │    │000000000號公證卷之公│
│    │                  │    │證請求書（2枚）、公證 │
│    │                  │    │書（1枚）、房屋租賃契 │
│    │                  │    │約書（3枚）與騎縫處上 │
│    │                  │    │（6枚）               │
├──┼─────────┼──┼───────────┘
│    │偽造之「游順隆」  │3枚 │分別附著於前開公證請求│
│ 3. │署押              │    │書、公證書與房屋租賃契│
│    │                  │    │約書上                │
└──┴─────────┴──┴───────────┘
                                                      Ａ


司法院資訊處製作；財團法人民間司法改革基金會備份。
